【裁判字號】    92,抗,293
【裁判日期】    920530
【裁判案由】    限制出境
【裁判全文】
臺灣高等法院刑事裁定                              九十二年度抗字第二九三號
    抗  告  人
    即  被  告  甲○○
    選任辯護人  徐景星  律師
                盧立仁  律師
右被告因限制出境案件，不服臺灣士林地方法院中華民國九十二年四月十日裁定（九
十八年度訴字第六二二號），提起抗告，本院裁定如左：
    主  文
抗告駁回。
    理  由
一、按被告經法官訊問後，雖有第一百零一條第一項或第一百零一條之一第一項各款
    所定情形之一而無羈押之必要者，得逕命具保、責付或限制住居，刑事訴訟法第
    一百零一條之二前段定有明文。限制出境，依其性質，應屬限制住居處分之一。
    法院限制被告之住居，其目的在於保全審判之進行及刑罰之執行，自屬法院之適
    法職權行使。又法院限制被告之住居，其目的在輔助具保、責付之效力，以保全
    審判之進行及刑罰之執行；是以有無限制其住居之必要，當以此為考量。而限制
    出境，依其性質，既為限制住居處分之一，法院是否限制出境，其審酌之情形亦
    同。
二、經查，被告在本案偵查中，於民國（下同）八十八年三月十九日經檢察官訊問後
    ，諭知交保新臺幣三十萬元候傳，有進行單、偵查筆錄及保證金收據在卷可稽。
    次查，被告經檢察官起訴後，由臺灣士林地方法院以被告犯有洗錢防制法第九條
    第一項之洗錢罪及刑法第三百三十九條第一項之詐欺取財罪，於九十二年二月二
    十一日以八十八年度訴字第六二二號判處有期徒刑四年八月，亦有臺灣士林地方
    法院八十八年度訴字第六二二號刑事判決在卷可證。原法院基此，並斟酌「被告
    事後所得贓款高達新臺幣（下同）三千五百萬元，除其中二千二百多萬元遭檢察
    官凍結銀行帳戶外，其餘款項均流向不明，且被告前有頻繁之出入國紀錄，有被
    告入出境查詢結果乙份在卷可佐；況被告甲○○係在美國取得博士學位，本身復
    持有美國
    佐，足認被告甲○○應有潛逃國外藏匿之虞，雖認其現尚無羈押之必要，惟本院
    認為倘准許其出境，極有匿逃國外久滯不歸之可能，為確保日後審判、執行程序
    之進行，認有羈押之必要」云云。而限制被告出境，已然考量訴訟進行之程度，
    及其他一切情事，核與保全審判進行及刑罰執行之本旨自相符合。
三、抗告意旨雖以：(一)持有美國
    (二)頻繁之出國紀錄不得作為匿逃國外久滯不歸可能之證據及理由；(三)出境不等於
    逃亡，抗告人無逃亡之必要與可能；(四)抗告人確有出國之必要性與急迫性等語。
    惟查：
  (一)被告甲○○現年六十五歲，於八十五年十一月五日方恢復
    四段二九號四樓之一，與其胞姊、母親同住，有被告抗告時提出之證三戶口名簿
    影本在卷可稽。復查，本案經原法院審理結果，以被告犯有洗錢防制法第九條第
    一項之洗錢罪及刑法第三百三十九條第一項之詐欺取財罪，於九十二年二月二十
    一日判處有期徒刑四年八月，亦有臺灣士林地方法院八十八年度訴字第六二二號
    刑事判決在卷可查。原法院以：被告事後所得贓尚有一千二百餘萬元流向不明，
    且被告前有頻繁之出入國紀錄，係在美國取得博士學位，本身復持有美國
    情；因認被告甲○○應有潛逃國外藏匿之虞，極有匿逃國外久滯不歸之可能云云
    ，尚與常理判斷無違。
  (二)被告抗告時提出之證四合作契約書、證六全權委任書，固可證明大民水泥股份有
    限公司曾有於九十一年四月十八日與寶智機械工程公司訂立合作契約，於九十一
    年八月十二日委任被告為新任命之執行長（證五、證七為中譯文）。然再查，被
    告所提證八、證十僅係所謂「德國RWE 公司」具名而未經證明為真實之傳真影本
    不足證明被告有出國親自前往香港辦理交割事宜之必要性。況且，該等文書均係
    於民國九十一年間訂立、來往之文書，距今時隔半年以上，早逾處理事務之正常
    反應期間；更難見被告有於此時此刻出國之急迫性。
  (三)抗告意旨執前詞指摘原法院裁定不當，並無理由，應予駁回。
四、據上論結，應依刑事訴訟法第四百十二條，裁定如主文。
中      華      民      國    九十二    年      五      月     三十     日
                              臺灣高等法院刑事第十二庭
                                  審判長法  官   劉  景  星
                                        法  官   陳  志  洋
                                        法  官   陳  博  志
右正本證明與原本無異。
不得再抗告。
                                        書記官   陳  嘉  文
中      華      民      國    九十二    年      六      月      三      日


司法院資訊處製作；財團法人民間司法改革基金會備份。
